【裁判字號】    94,上訴,2297
【裁判日期】    950221
【裁判案由】    強盜等
【裁判全文】
臺灣高等法院臺中分院刑事判決        94年度上訴字第2297號
上  訴  人
即  被  告  甲○○
選任辯護人  陳世煌  律師
            黃俊昇  律師
上  訴  人
即  被  告  己○○
                    （
選任辯護人  張志新  律師
上列上訴人等因強盜等案件，不服臺灣彰化地方法院94年度訴字
第654號中華民國94年10月12日第一審判決 （起訴案號：臺灣彰
化地方法院檢察署94年度偵字第1689號、 94年度偵緝字第121號
），提起上訴，本院判決如下：
    主      文
原判決關於己○○、甲○○部分撤銷。
己○○、甲○○共同意圖為自己不法之所有，結夥三人以上，以
強暴至使不能抗拒，而取他人之物，各處有期徒刑捌年。
    事      實
一、緣丙○○（業經原審法院判處有期徒刑八年四月確定在案）
    任職於「茂盛工程公司」（設於彰化縣北斗鎮○○路○段三
    二三號，起訴書誤載為丙○○業已離職），平常並居住於該
    公司，因與該公司之會計丁○○不睦，竟圖謀報復，先邀同
    認識不久之友人甲○○、己○○在民國（下同）九十四年二
    月十三日晚上至彰化縣埔心鄉「海龍王釣蝦場」玩樂，至翌
    日即同年月十四日凌晨四、五時許（起訴書誤載為同日七時
    五十分許），由丙○○駕駛該公司所有之車牌號碼Ｆ三－二
    一三一號藍色箱型車，搭載己○○、甲○○先至楓采汽車旅
    館停車場己○○之停車處，另由己○○駕駛車牌號碼ＯＬ－
    六八二二號自用小客車搭載田嘉豐，跟隨丙○○，三人先開
    車至茂盛工程公司附近某處停車後，再共同乘坐丙○○駕駛
    之上開箱型車前往上開公司，而於九十四年二月十四日六時
    許到達，並入內等候。其等於到達該公司後，即共同基於意
    圖為自己不法所有及傷害人之身體之犯意聯絡，俟於同日七
    時五十分許，其等聽到丁○○駕駛車牌號碼ＨＥ－三一二一
    號自用小客車前來上班，甲○○、己○○隨即戴上口罩以免
    遭丁○○認出，而丁○○甫將上開鐵門拉開進入公司之際，
    甲○○、己○○即上前自兩側以手抓住丁○○，並將丁○○
    壓制在地上，丙○○見丁○○已遭抓住無法抵抗，即出手毆
    打丁○○身體等處，致丁○○受有右眼挫損傷、眼周圍瘀血
    五乘四公分、眼結膜出血、頸背挫傷腫痛等傷害。其間丙○○曾向丁○○稱：「妳再囂張看看。」等語，並由丙○○強
    取已遭甲○○、己○○壓制在地，不能抗拒之丁○○所有之
    車牌號碼ＨＥ－三一二一號自用小客車鑰匙一支及隨身皮包
    一個（內有現金二萬餘元、丁○○及其夫游明憲之提款卡各
    一枚、金戒指一只、金項鍊一條、利川公司存摺等物），得
    手後，因當天係農曆過年後第一天上班，丙○○等人恐其他
    公司員工到公司上班發現上情，其等三人竟共同基於以非法
    方法剝奪人之行動自由之犯意，由甲○○、己○○以手抓住
    丁○○，丙○○則拿取膠帶捆綁丁○○之手腳，並封住丁○○之眼睛、嘴巴等部位，綁妥後，丙○○即叫甲○○、己○○將丁○○抬上丁○○所駕駛之上開自用小客車後座，甲○○、己○○再上車坐在丁○○兩側，以防止丁○○脫逃，丙○○則駕駛上開車輛在彰化縣北斗鎮、埤頭鄉等地閒晃多時
    ，以此非法方法剝奪丁○○之行動自由。又丙○○嗣將上開
    車輛駕駛至原與己○○二人停放車輛之處，令己○○、甲○○下車，由己○○駕駛其原駕駛之車牌號碼ＯＬ－六八二二
    號自用小客車搭載甲○○尾隨其後，至彰化縣二林鎮某處後
    停車，丙○○即翻找丁○○之皮包內財物，以供其等三人朋
    分花用，金戒指一個則由丙○○嗣後持往彰化縣溪湖鎮○○
    路三一五號「珠成銀樓」典當得款二千元花用，金項鍊一條
    則不知去向。丙○○見丁○○皮包內尚有丁○○於復華銀行
    員林分行及其夫游明憲於彰化銀行員林分行之提款卡各一枚
    ，乃與甲○○、己○○共同基於意圖為自己不法所有之概括
    犯意聯絡，出言逼問丁○○該二枚提款卡之密碼，並於丁○○告知密碼後，推由甲○○負責看管丁○○，己○○駕駛其
    上開自用小客車搭載丙○○，於同日十時至十一時許，連續
    至二林郵局（設於中正路與斗苑路口）、臺中商業銀行二林
    分行（設於新生路）、二林農會（設於斗苑路），分十次每
    次二萬元，計提領二十萬元，得手後丙○○將其中三萬五千
    元交由甲○○、己○○朋分，其餘則由丙○○分得。嗣因丙○○發現提款機同一天僅能提領固定金額，遂搭載丁○○至
    彰化縣員林鎮彰化銀行員林分行，準備以存摺提款現款，而
    甲○○、己○○則仍駕車尾隨在後。迨丙○○等人到達員林
    鎮後，丁○○見有巡邏員警，隨即趁隙逃脫，並高喊救命，
    丙○○、甲○○、己○○見狀，即各自駕車逃逸。丙○○於
    犯案後四處躲藏，嗣則藏身於其女友楊茵茹（另經檢察官緩
    起訴在案）位於彰化縣溪湖鎮○○里○○路○段六七三巷一
    號住處，經警循線查悉上情，而於九十四年三月一日十五時
    十五分許，在上址逮捕到案，繼而循線逮捕甲○○、己○○
    到案。
二、案經彰化縣警察局北斗分局報請臺灣彰化地方法院檢察署檢
    察官偵查起訴。
    理      由
一、訊據上訴人即被告（下稱被告）己○○、甲○○等二人對於
    上開與共犯丙○○先至「海龍王釣蝦場」玩樂，再至「楓采
    汽車旅館」停車場，由己○○駕駛車牌號碼ＯＬ－六八二二
    號自用小客車搭載田嘉豐，跟隨丙○○所駕駛之藍色箱型車
    ，三人先開車至茂盛工程公司附近某處停車後，再共同乘坐
    丙○○駕駛之上開箱型車前往茂盛工程公司，而於九十四年
    二月十四日六時許到達並入內等候，俟於同日七時五十分許
    ，其等聽到被害人丁○○駕駛車牌號碼ＨＥ－三一二一號自
    用小客車前來上班，甲○○、己○○隨即戴上口罩以免遭丁○○認出，而被害人甫將鐵門拉開進入公司之際，甲○○、
    己○○即上前自兩側以手抓住被害人，並將被害人壓制在地
    上，丙○○見被害人已遭抓住無法抵抗，即出手毆打被害人
    之身體等處，致被害人受有右眼挫損傷、眼周圍瘀血五乘四
    公分、眼結膜出血、頸背挫傷腫痛等傷害，及因當天係農曆
    過年後第一天上班，恐其他公司員工到公司上班發現，即由
    甲○○、己○○以手抓住被害人，丙○○則拿取膠帶捆綁被
    害人之手腳，並封住被害人之眼睛、嘴巴等部位，綁妥後，
    丙○○即叫甲○○、己○○將被害人抬上被害人所駕駛之上
    開自用小客車後座，甲○○、己○○再上車坐在被害人兩側
    ，以防止被害人脫逃，再由丙○○駕駛上開車輛在彰化縣北
    斗鎮、埤頭鄉等地閒晃多時，以此非法方法剝奪被害人之行
    動自由等事實均供認不諱（見本院卷第三六頁、第九七頁、
    第一九二頁至第一九五頁），惟均矢口否認有參與上開加重
    強盜、傷害及利用自動付款設備詐欺取財等犯行，被告甲○○辯稱：伊當時是要與共犯丙○○一起去討債，並不是要去
    強盜，且共犯丙○○出手去強取被害人之上開隨身皮包及自
    用小客車鑰匙時，伊並未看清楚。另向被害人逼問提款卡密
    碼之事，伊均不知道，嗣後到二林郵局、臺中商業銀行二林
    分行及二林農會去提領上開款項時，伊雖負責看住被害人，
    但並不知丙○○他們去提款云云。被告己○○辯稱：伊當時
    是要與共犯丙○○一起去討債，主觀上並無不法所有之意圖
    ，且共犯丙○○出手去強取被害人之上開隨身皮包及自用小
    客車鑰匙時，伊並未看清楚。至共犯丙○○毆打被害人時，
    伊並未參與，共犯丙○○向被害人逼問提款卡密碼之事，伊
    也不知道。另共犯丙○○至二林郵局、臺中商業銀行二林分
    行及二林農會去提領上開款項時，丙○○雖叫伊載其前往，
    但並未告知伊係前往提款，伊並無加重強盜、傷害及利用自
    動付款設備詐欺取財等犯行之犯意聯絡及行為分擔云云。經
    查：
（一）證人即被害人丁○○於警詢時證稱：伊於九十四年二月十
      四日七時四十二分許，到茂盛工程公司，當伊打開公司鐵
      捲門進入公司，就被被告三人毆打，再以膠帶將伊的雙眼
      、嘴巴及手腳捆綁，隨即強押伊進入伊停放於公司前的自
      用小客車內，載著伊沒有目標的亂逛，並在車上逼問伊提
      款卡之密碼，伊非常害怕就告訴他們，丙○○就下車去提
      款機領錢等語。又於偵查中證稱：案發當天早上七點多，
      伊一進入公司，丙○○就說妳再囂張看看，伊聽到他的聲
      音，就叫出他的名字，甲○○及己○○、丙○○把伊押在
      地上，甲○○、己○○就開始打伊，並捆綁伊，丙○○則
      一直搶伊車子的鑰匙及皮包，他搶得後，就由丙○○開伊
      的車，而甲○○、己○○則把伊拖上車，而且在車上時丙○○還交代甲○○、己○○加強捆綁動作，將膠帶捆緊一
      點；當時丙○○只說妳再囂張看看，並沒有說到錢的事，
      伊一進入公司他們三人就綁伊，丙○○重點在搶伊的鑰匙
      ，且皮包在公司就被們搶走；本來伊等四人一起在車上，
      大約在埤頭時他們一起下車，並把伊的東西都拿下去，再
      上車時只剩丙○○上車；丙○○第一次逼伊提款卡密碼時
      伊堅持不透露，然後他下車，之後再上車逼問，並說如果
      不說就看不到我兒子，他取得密碼後，就下車去提款，但
      伊有感覺有人在旁邊看守，不過不清楚是誰等語。於原審
      審理時證稱：當天伊約早上七時四十分到公司，鐵門大約
      開三分之一伊人就鑽進公司，之後伊就被歹徒三人強押進
      入，是手腳被押，伊喊救命，想逃跑，但又被他們壓在地
      上，並先被他們以毛巾塞住嘴巴，他們是以強押的方式將
      手腳壓住，並圍毆，再以膠帶捆綁，丙○○並有說妳再囂
      張看看（以台語發音），伊喊救命，丙○○有小聲的告訴
      其他二人說將伊的嘴巴封起來，這是在毆打之後的事；當
      時丙○○並沒有蒙面，但伊認得他的聲音，因為已經快八
      點，他們怕公司的人到場，所以捆綁動作很快；因為公司
      裡面尚未開燈，裡面是暗的，伊只知道甲○○、己○○從
      兩側強押伊，但是何人押那一邊，伊不知道，丙○○有搶
      伊的鑰匙及皮包，他在搶時另外二人將伊壓住，伊才無法
      反抗；伊是在喊救命時，開始被他們毆打，但是何人打的
      不清楚，是從正面毆打伊，不是一進入公司就被打，整個
      事件發生太突然了；在車上是甲○○、己○○綁伊的，因
      為丙○○已經在車裡面發動引擎，並說綁緊一點，而伊的
      皮包是在公司被告搶，且伊是橫背（斜背於身上）被搶的
      ，是二人捆綁伊時另一人搶伊鑰匙及皮包，被綁後就被他
      們抬上車，上車後他們又加強捆綁，當時伊左右二側各坐
      有一人。他們押走伊後，丙○○在車上逼問伊提款卡密碼
      ，第一次伊堅持不說，丙○○下車與另二人交談後再上車
      ，以伊兒子要脅，並說如果不講另外二人不見得可以放過
      伊，伊只好說出密碼，之後他們就去提款，但有一人留下
      來看守伊，等他們領錢回來後，又將伊載到員林鎮準備領
      錢，伊看到有巡邏警員即逃下車，喊救命等語。於本院審
      理時復到庭結證稱：丙○○雖有向伊借錢，但伊並未向丙○○借錢。伊在公司時，鑰匙先被搶，然後他（丙○○）
      去開我的車，上車前皮包就不在伊身上，伊鑰匙先被搶，
      然後被搶提包，然後被綁。丙○○第一次逼問伊密碼時，
      伊不說，他就下車，後來他上車，說即使他放過伊，外面
      的二人也不會放過伊等語，後來又上車，拿兒子威脅伊，
      講完後又下車，就這樣上車下車，用不同的方法逼伊，當
      時甲○○在車外。又丙○○搶伊的皮包時，伊抱的很緊，
      其他二人拉住伊，幫助丙○○搶伊的皮包，然後三人一起
      綁伊。伊被抬上車時，眼睛有被矇住，而且丙○○發動車
      子要開車時，其他二人用膠帶再加強綁住伊的手腳，當時
      車上連伊共四人。丙○○是在車上逼問伊提款卡密碼，但
      伊不清楚該處是何處，他們去提款時，伊全程都被矇著眼
      睛，到了員林才被剪開。共有二張提款卡二個密碼，二個
      密碼都告訴他們了，丙○○逼問伊密碼時，其他二人雖然
      沒講話，但丙○○曾經威脅伊說：「我放過你，另外二人
      也不見得放的過你」等語。當天伊剛開公司門，就被拉進
      去，裡面沒開燈，很暗，伊喊救命，其他二人把伊拉進去
      ，不讓伊出去，被強押在地上，丙○○開口講話伊就知道
      是他。他們是先搶鑰匙，在綁伊，當天在警詢時因為緊張
      無法完整回想，今日所說之順序才是對的等語。證人丁○○前開證述，雖就枝節部分略有不同，但就如何進入公司
      後被打、被強、被綁及逼問提款卡密碼、逃離等情形則前
      後一致，堪信證人丁○○所證述之過程為真實。被告二人
      與共犯丙○○等共三人確均有參與傷害、強盜、妨害自由
      及詐領被害人之存款等事實甚明。
（二）至證人即共犯丙○○雖於原審審理時供稱：被害人丁○○
      之皮包是在車上搶的，被告己○○、甲○○並不知道伊要
      搶被害人之財物，伊只是告訴他們說要去打人等語。然查
      被害人之皮包是橫背（斜背）於身上，已如前述，且被告
      二人均自承係其二人與丙○○在茂盛公司即已將被害人之
      手腳捆綁、並封住眼睛、嘴巴等部位（見本院卷第一九四
      頁），則被害人之手腳已遭捆綁，丙○○如何能將斜背於
      被害人身上之皮包取下，足見其所為之上開供述已有不實
      之處。又其於警詢中供稱：伊是於九十四年二月十四日早
      上七時五十分駕駛藍色廂型車前往茂盛公司，為先前之糾
      紛找會計丁○○算帳，伊是夥同綽號阿宏、阿嘉二人進入
      該公司埋伏，當時他們二人戴口罩，伊沒有戴，丁○○一
      進入公司便由伊動手毆打她，因被丁○○認出，便將她拖
      上她的自小客車後座，並從茂盛公司內隨手取膠帶將丁○○手腳、眼睛、嘴巴綁住、封住及控制丁○○行動，由伊
      駕駛丁○○之車輛到二林鎮一處地名大目沙之處，而阿宏
      及阿嘉駕駛另一部車跟隨在後，到後即便拿丁○○皮包內
      之現金二萬餘元及金項鍊一條、金戒指一個放在身上，並
      逼問丁○○彰化銀行及復華銀行提款卡之密碼後，在台中
      商業銀行二林分行、二林郵局、二林農會計提領二十萬元
      ，伊發現提款機一日只能提領固定金額，便載被害人前往
      員林鎮彰化銀行前要刷本子，就在此時被害人自行掙脫下
      車喊救命，伊等便自行逃走；被害人遭伊等控制行動期間
      ，由阿嘉負責看管被害人，伊由阿宏載到二林鎮領錢，現
      金二萬餘元由伊與阿宏、阿嘉三人均分，金飾由伊獨得，
      另所盜領之現金二十萬元，由伊拿取十三萬五千元還地下
      錢莊，另會三萬五千元交給阿嘉，剩下三萬元由伊獨得，
      金戒指伊拿到溪湖珠成銀樓典當得款二千元，金項鍊則已
      遺失；伊是於九十四年二月十二日左右開始計畫要找丁○○算帳，就打電話給己○○，跟己○○約在二月十四日多
      找一個人要找丁○○算帳，直到二月十三日二十三時許，
      伊等三人到海龍王釣蝦場聚會並相約隔日一同前往北斗鎮
      找丁○○，一開始我們只打算教訓丁○○，直到被丁○○
      發現後，伊等才會強盜丁○○財物，所以他們（指己○○
      及甲○○）是出於自願強盜丁○○之物等語，且丙○○於
      原審準備程序亦坦承其於警詢時確有如上開筆錄之陳述（
      見原審九十四年七月二十日準備程序筆錄）。再丙○○於
      偵查中結證稱：整個強盜等行動都是由伊策劃，伊等三人
      講好要去抓人打，沒有講如何分工，本來只想打被害人，
      後來她看到伊的臉，只好把帶走，就搶車及皮包，在帶走
      被害人後，在車上伊將綁在被害人眼睛及嘴巴之膠帶撕開
      ，講了半小時她才講出密碼，總共盜領了二十萬元，領完
      錢後伊才將被害人手上的膠帶解開，腳的膠帶是她自己解
      開的，之後要去員林的彰銀刷本子，就沒有綁被害人的手
      腳，她才逃脫；皮包內之財物，現金伊等三人平分，金飾
      伊拿去，二十萬元部分伊拿三萬五千元給他們二人中之一
      人分，伊只告訴乙○○說要去打人，己○○及甲○○都有
      抓被害人上車，但不知有無打她；他們二人在二林看到伊
      拿提款卡才知道伊要去盜領被害人的錢，本來他們以為要
      打人，伊決定抓人後他們有拒絕，但伊還是要他們幫忙，
      他們都有分到錢；當時伊私下跟甲○○說要去抓人打人，
      看他去不去，甲○○就約己○○一起去，做完本案後，不
      知是不是甲○○打電話叫乙○○過來，伊等四人就約在楓
      采汽車旅館見面，因為甲○○及己○○沒錢，伊要拿錢給
      他們二人，但伊身上只剩一萬二千元，就各分五千元給他
      們二人；伊到公司後被害人知道是伊，伊就在公司拿被害
      人的皮包，再由甲○○及己○○抓被害人，伊則用手打她
      ，會罵被害人再囂張看看是怨恨她常在公司講伊壞話。將
      被害人押上車後，甲○○及己○○二人之後另開一部車跟
      在伊車後，一直到員林時都是這樣，之前伊是告訴他們二
      人說要去打人，當時甲○○、己○○及乙○○都在場；被
      害人皮包內之現金是伊與甲○○及己○○各分七千多元，
      是在檳榔攤那裡分的，甲○○及己○○是透過乙○○介紹
      的，伊私下去找他們，跟他們說要去打人所以他們就跟伊
      去，打人前並有告訴乙○○說要去向簡榮宗收錢，但沒有
      跟甲○○及己○○說，但跟乙○○說的那筆帳還沒去收，
      甲○○及己○○就先陪伊去打人，且未跟他們二人說要去
      要債，而是說要去打人；伊在過年前去乙○○家中說伊有
      一筆錢要收，過一、二天去收，幾天後乙○○介紹伊與甲○○及己○○認識，但介紹他們與伊認識與收款無關，是
      伊私下找甲○○及己○○說要去打人，問他們要不要去，
      他們說好，才一起去的等語。丙○○於原審另結證稱：甲○○及己○○是經由乙○○介紹認識的，當時有告訴他們
      二人說要去打人，因為丁○○間接告訴老闆講一些伊的事
      情，老闆私下告訴伊，伊氣不過才找甲○○及己○○教訓
      她一下，在茂盛公司時是甲○○及己○○押住被害人，而
      伊則搶被害人的汽車鑰匙及皮包，之後將被害人捆綁後要
      甲○○及己○○將被害人抬上車，當時甲○○及己○○表
      示拒絕，伊就說先幫伊將人抓上車之後要走再走，他們二
      人就將被害人抬上車；甲○○及己○○下車時，伊告訴他
      們二人跟著伊走，他們二人就開另一部車跟在伊開的車後
      面跟著走；伊當時跟檢察官說甲○○及己○○知道伊是去
      領錢，是因為己○○開車載伊去的，他應該知道伊去領錢
      ；伊知道被害人約早上七點四十分許會到公司上班，伊等
      到達公司約等了一個小時被害人才到公司上班，被害人進
      入公司時，伊並沒有開燈，甲○○及己○○二人馬上過來
      抓人，伊則打人，是直接將被害人壓在地上，被害人被伊
      等打後，轉過頭來看到伊，並喊伊的名字，伊看到旁邊有
      膠帶，就先用毛巾塞住她嘴巴，再拿膠帶纏著她，之後再
      將手綁住，腳是抬上車後才綁的，是甲○○及己○○一個
      抬頭，一個抬腳將被害人抬上車，由他們二人坐在被害人
      兩側，伊則開被害人的車到原先停車的地方，甲○○及己○○下車後，伊即告訴他們二人先跟後面，就講這樣而已
      ，之後到二林某處停車，詳細地址伊也不清楚，就將皮包
      從被害人身上拿走，並問被害人提款卡密碼，開始她沒講
      ，到後來才講，她告訴伊她兒子快下課了，伊跟她說快講
      完就可以回去，她就告訴伊密碼，之後伊告訴己○○請他
      載伊出去一下，甲○○則留在現場，伊從頭到尾都沒有說
      要去領錢；伊從頭到尾講了幾次，不可能從第一次警詢筆
      錄到現在這一次講的都是一樣的，伊在警詢時確有說甲○○及己○○二人是出於自願強盜被害人的財物等語。嗣丙○○於本院審理時先陳稱：伊對一審判決書認定之犯罪事
      實均認罪等語（見本院卷第三四頁至第三七頁），後又結
      證稱：伊記得被害人到公司時，被告己○○、甲○○二人
      把她抓住，伊就開始綁她，然後拿鑰匙出去發動車子，是
      把被害人抬上車後又進來拿皮包。被告己○○、甲○○二
      人從茂盛工程公司出來到北斗停車地方要下車時，伊有恐
      嚇被告二人說「你們車子開著跟在伊後面，如果不要，以
      後就不要被我遇到」之語。伊把被害人帶上車，逼問密碼
      ，直到盜領款項時，被告二人從頭到尾都不知道，伊與被
      告二人並無共同起意要搶財物，伊拿錢給甲○○時並未說
      是什麼錢。伊在警詢時確有說甲○○及己○○二人是出於
      自願強盜被害人的財物等語。查共犯丙○○迭次所為之供
      述及證詞，對於毆打、強盜及捆綁被害人及盜領款項之事
      實均相吻合，而就搶奪皮包之時間點，被告甲○○及己○○是否知其要盜領被害人款項、是否要強盜被害人財物等
      問題則前後供述略有不一，並稱被告甲○○及己○○均不
      知情云云。然被害人之皮包是橫背（斜背於身上），已如
      前述，被害人既遭捆綁手腳，共犯丙○○如何能於被害人
      遭捆綁時將被害人之皮包取下，且丙○○於檢察官起訴送
      審時，原審審核羈押要件時明確供稱：被害人的皮包是在
      公司裡面就搶過來等語。另被告甲○○於原審亦結證稱：
      丙○○要去盜領被害人之款項時，伊知道他與己○○是要
      去領錢等語（詳如後述），其等之供述已有矛盾不一之情
      形，參以共犯丙○○在盜領上開款項時均係由被告甲○○
      負責看守被害人，再由被告己○○開車載共犯丙○○至上
      開郵局、銀行、農會提款，且盜領之次數多達十次，又非
      在同一處所，衡情被告二人豈有不知之理？是共犯丙○○
      上開有利於被告二人陳述，應係迴護被告二人之詞，不足
      採信。另丙○○明知被害人係於早上七時四十分許會到茂
      盛公司上班，而該公司其他員工於早上八時即應會到公司
      上班，且於作案時並未蒙面或戴口罩以隱匿其身分，顯見
      係其等到達茂盛公司後即有意強盜被害人財物，並欲將被
      害人押走，否則豈會於作案時並未蒙面或戴口罩以隱匿其
      身分？其陳稱是因被害人認出其身分始要強盜被害人並將
      其押走云云，與事實不符，並不足取。由上開所述，堪認
      被告甲○○及己○○二人確有與共犯丙○○共同為上開犯
      行無疑。
（三）被告己○○雖為前揭所辯，然其於警詢中供稱：伊與丙○○、甲○○三人共同強盜，當天約七時許，由丙○○持大
      門遙控器開啟大門後，伊等三人就進入辦公室等待，過了
      一會被害人就進來，伊就與甲○○二人將被害人壓在地上
      ，而丙○○持預藏之膠帶綁被害人之眼睛及嘴巴，之後伊
      等三人就押被害人坐上被害人所有之車子，再綁被害人的
      手腳，伊及甲○○、被害人坐在後座，丙○○則開車在工
      廠附近逛，之後停在某路旁由丙○○打開被害人的皮包拿
      出金融卡後，丙○○便載伊等到原來伊等停車之處，由伊
      另駕駛伊開來的自小客車載甲○○前往某處釣魚場；當丙○○知道被害人提款卡密碼後，伊與丙○○一同前往二林
      鎮，並由丙○○在二林鎮市區的提款機每次提領二萬元，
      總共提領幾次伊不知道，這時丙○○認為錢領的不夠多，
      就拿被害人的存摺到二林鎮的彰化銀行領錢，但未領到錢
      ，後來甲○○就改搭丙○○的車負責看管被害人，伊等分
      乘二輛車到彰化縣員林鎮的彰化銀行，再由丙○○持存摺
      下車準備領錢，當時剛好有巡邏警察，被害人下車喊救命
      ，伊等就各自逃跑；強盜多少財物伊不清楚，但事後伊等
      以電話聯絡在永靖某一檳榔攤會合，丙○○就各拿五千元
      給伊及甲○○；伊與甲○○本來都不認識丙○○，是綽號
      阿琪之男子介紹認識，當時阿琪說有一個女人欠丙○○錢
      ，丙○○曾催討過，但要不到錢，所以叫伊與甲○○二人
      可以和丙○○一去綁被害人，每人可分得五萬元，但伊卻
      只分得五千元；大約在強盜前一星期內某日，經由電話聯
      絡伊等一起在楓采汽車旅館外的停車場商討如何綁架，當
      時有伊及丙○○、甲○○及阿琪在場，另於強盜當天伊等
      也是在該停車場會合後，伊與丙○○、甲○○再前往強盜
      ；案發後伊與丙○○、甲○○及阿琪四人有再會合，都是
      在楓采汽車旅館旁的停車場，是為了要商討如果有人被警
      察抓到，就要說什麼都不知道，自己要承擔起來等語。又
      於偵查中結證稱：本來是要去討錢，到場後才知道丙○○
      要伊等抓被害人，丙○○威脅伊等，伊等只好抓被害人，
      由丙○○開車，被害人坐在伊與甲○○二人中間，財物伊
      都沒有拿，是丙○○拿走的，當時只有丙○○打被害人，
      伊與甲○○二人都沒有打；乙○○只有通知伊等要與丙○○會合，因為丙○○有一筆錢要討回來，但沒有要伊等作
      什麼事，丙○○事先也沒有說什麼，是到場才知道要做何
      事，伊等帶走被害人有將被害人的眼睛、嘴巴、手腳都綁
      住，到二林鎮提款是因為丙○○問出密碼才去的；是去的
      時候才知道要押人，當時伊與甲○○不要押，丙○○就罵
      伊等二人；押人時就知道不是單純要錢，丙○○跟伊等二
      人說只要押到車上就好；被害人開鐵門要進來時，丙○○
      沒說什麼就打被害人，之後丙○○說要將被害人抓上車，
      伊與甲○○就把被害人抓上車，是阿琪說被害人欠錢，去
      綁人可以分五萬元；到二林鎮盜領款項時，第一次提款伊
      不知道，後來才知道，伊與甲○○問丙○○為何這樣做，
      他說做了就做了，當時丙○○要伊跟他去一個地方，伊就
      載丙○○去，由甲○○看守被害人，提完第一次後又陸陸
      續續提很多次，後來丙○○嫌錢提不夠，就載被害人在前
      面開車，伊跟甲○○跟在後面，到員林鎮領錢；丙○○說
      大約有二百萬元的欠款，但伊沒有看到借據或本票；事後
      伊分得五千元，但不知道是什麼錢等語。再於原審審理時
      證稱：伊與甲○○是在九十三年二月十三日晚上經乙○○
      介紹認識，到凌晨零時許到海龍王釣蝦場聚會，大概是凌
      晨四、五時許先出發去開伊的車，丙○○在十三日晚上八
      、九點時在汽車旅館時說是要去向被害人討債，金額約二
      百多萬元，當時伊與甲○○都有聽到，乙○○也在場，但
      沒有說要如何討，也沒有說要打人；離開釣蝦場後搭丙○○的車去開伊的車，在跟丙○○開車到茂盛公司附近，改
      搭丙○○的車到該公司，由丙○○開該公司的門進入該公
      司，大約七點半時被害人來上班，丙○○說要伊二人聽他
      的話，被害人一進來，丙○○就說「妳再囂張看看」，並
      叫伊與甲○○去抓她，伊等二人即一人抓一邊，接著丙○○就用手打被害人，打完後就要綁被害人，丙○○去找膠
      帶，伊二人繼續抓著被害人，但沒有打她，綁完後伊等就
      將被害人押上車，在丙○○打被害人時有用毛巾塞住被害
      人嘴巴，之後改用膠帶綁住嘴巴及手腳，才由伊與甲○○
      將被害人抬上車，伊等二人並坐在被害人兩側；丙○○載
      伊等到原停車處，伊等就一路跟在丙○○車後，到一個不
      詳地名的地方，丙○○與被害人在車內，不知多久丙○○
      下車說被害人要還錢，並叫伊載他去二林鎮附近，到後丙○○下車，伊則在車上等他，但不知丙○○下車做何事，
      這個時候甲○○在被害人車外看守被害人；伊載丙○○去
      領錢，但丙○○說錢領不夠，他拿存摺要去員林鎮的彰化
      銀行領錢，這時伊與甲○○在伊的車上，丙○○與被害人
      在被害人的車上，到員林後丙○○拿存摺要下去領錢時，
      被害人看到巡邏警察就下車喊救命，伊等就走開；伊與丙○○領錢回來後被害人說她口渴，丙○○就拿水給她喝，
      丙○○告訴伊被害人不知怎樣，當時膠帶及剪刀放在伊車
      上，丙○○有拿剪刀去剪，伊有下車去看，當時甲○○在
      被害人車外看管，伊等要走時才上伊的車，所以甲○○也
      有看到；伊在警局有說大約在強盜前一星期內某日經由電
      話聯絡，一起約在楓采汽車旅館外商討如何綁架，丙○○
      有分給伊等二人，錢是拿給乙○○，乙○○再將錢拿給伊
      等，伊拿到五千元，是在員林鎮乙○○的檳榔攤拿的，伊
      等犯案後是乙○○打電話給伊前往楓采汽車旅館會合，談
      何事不知道；是去警局時伊等三人才商量要如何說，談好
      要這樣講，丙○○說當時聚會是要將事情撇清；丙○○是
      恐嚇伊，伊才會押人，他恐嚇伊如不聽話，要對伊的家人
      不利等語。其前後所為之供述不一，並互相矛盾，且與共
      犯丙○○所為之供述不同，而被告甲○○於原審結證稱：
      被告丙○○要去盜領被害人之款項時，伊知道他與己○○
      是要去領錢，丙○○說有一個女子欠他錢，要把她抓走；
      伊並沒有看到丙○○有拿水給被害人喝及拿剪刀剪開被害
      人綁在手腳上之膠帶，丙○○並沒有說如果伊等不聽他指
      揮要對伊等之家人不利等語（詳如後述）不符，顯見被告
      己○○所為之供述，應是避重就輕之詞，要無可採。況被
      告己○○於原審第一次準備程序時，其所委任之辯護人朱
      浩萍律師亦在場（嗣已解除委任），經原審訊其對檢察官
      之起訴事實有何意見？被告己○○即為認罪之供述，且其
      辯護人朱浩萍律師至看守所接見被告己○○後，經其告以
      卷證要旨，並經被告閱讀相關筆錄後，表示願對起訴之犯
      罪事實，全部認罪後，於九十四年四月二十六日具狀向原
      審請求准予從輕量處，有刑事辯護意旨狀在卷可按，更足
      以證明被告己○○其後所為之陳述係事後避重就輕之詞，
      無可採信，堪認被告己○○確有參與本件犯罪事實之犯行
      甚明。
（四）被告甲○○雖為前揭所辯，然其於警詢中供稱：伊是在案
      發前一天即九十三年二月十三日晚上約十一時許，接到阿
      琪打電話給伊，告訴伊要報伊賺一筆錢，叫伊當天晚上十
      二點前往彰化縣員林鎮楓采汽車旅館旁空地等候，告訴伊
      要和丙○○、己○○一起去處理事情，丙○○就以一部箱
      型車載伊及己○○到埔心鄉海龍王釣蝦場，一直到翌日即
      二月十四日凌晨三、四點阿琪才來會合，阿琪告訴伊及己○○說事情要處理完美一點，但沒有說要處理何事，伊即
      與己○○坐上丙○○所駕駛之箱型車回到楓采汽車旅館叫
      己○○開他的車，跟丙○○到彰化縣田尾鄉，丙○○即要
      己○○將車停在路邊，再坐上丙○○的車到達北斗鎮的一
      家公司，丙○○以遙控器打開該公司的鐵門，伊等就進入
      該公司的辦公室，丙○○說有一女子欠他的錢，不還他，
      所以要將她抓走，伊三人等到早上七時許，見到有一名女
      子進來辦公室，丙○○就要伊與己○○將該女子抓起來，
      丙○○並用膠帶將該女子的眼睛、口、手腳捆綁起來，並
      叫伊二人將該女子押上該女子所駕駛的自用小客車上，由
      丙○○開該部車，伊及己○○負責將該女子押在車後座中
      間，丙○○就開著車子四處遶，之後先去將原先停放在路
      邊的車子開走，伊就坐上己○○開的車，由己○○駕駛尾
      隨在丙○○後面，將車開到一處很偏僻的地方停在路旁，
      丙○○與該女子在車上講話，不知講什麼，過了約一、二
      個鐘頭，丙○○告訴伊要和己○○去領該女子銀行的錢，
      叫伊留在現場負責看管該女子，過了一個多鐘頭他們才回
      來，丙○○就拿一萬二千元給伊，並說要去員林，伊即坐
      在己○○的車上尾隨他到員林鎮彰化銀行員林分行前，丙○○下車到銀行提款機領該女子的錢，此時該女子趁機逃
      出車子大喊救命，伊與己○○見狀就趕緊駕車離去，丙○○則獨自逃跑；案發當時只有丙○○以手毆打被害人頭部
      、臉部等處，伊並不知道搶得及盜領多少財物，伊只分得
      一萬二千元，當時伊有看到被害人的皮包，但不知道是誰
      拿走等語。又於偵查中陳稱：本案不知何人策劃，是乙○○要報一條錢給伊賺，但不知是什麼事，是乙○○介紹才
      認識丙○○，伊等玩到凌晨四、五點丙○○才載伊與己○○去北斗，到目的地伊才知道要討錢，等到七點多被害人
      出現，丙○○要伊二人把她抓住，丙○○就把她綁起來，
      那時丙○○就有打被害人，後來丙○○又要伊二人將被害
      人拖上車，在車上又綁她，之後丙○○先載伊等去牽車，
      己○○和伊就跟在丙○○的車後面到一個偏僻的地方，丙○○就先去領錢，伊看著被害人，不知道領多少錢，但他
      領完後給伊一萬二千元，不知道有無給己○○錢，伊有看
      到被害人的皮包，但沒有拿；案發前一天乙○○介紹伊認
      識丙○○，說要報一條錢給伊賺，但沒有說處理何事，先
      約在楓采汽車旅館再到海龍王釣蝦場，到了早上乙○○叫
      伊與丙○○一起去，有一個女會計師欠丙○○錢不還，丙○○一進去就傷害被害人，但伊不知道為何要傷害她，也
      不知道為何要把她押上車；當時是伊與己○○一人一邊抓
      住被害人，是丙○○要伊等抓人，丙○○則捆住她的雙手
      、雙腳，用膠帶蒙住她的眼睛；在北斗該公司上車後該女
      子的皮包已經放在車子前座，伊與己○○坐在該女子兩側
      ；在警詢時並沒有遭到刑求，也是出於自由意識陳述，當
      時是丙○○不客氣的命令，伊等才會繼續押住被害人等語
      。再於原審審理時陳稱：丙○○是乙○○在九十四年二月
      十三日晚上十一時許，在楓采汽車旅館介紹認識的，認識
      後伊與丙○○、己○○三人就前往埔心鄉海龍王釣蝦場，
      乙○○當時說要介紹一筆錢給伊賺，是要跟丙○○去討債
      ，但沒有講到其他細節，乙○○之後有到海龍王釣蝦場，
      但未久即離去；伊三人離開海龍王釣蝦場後，先去開己○○的車，再開二部車到茂盛公司附近停車，三人改坐丙○○的車到茂監公司，到該公司時天已經亮了，丙○○就拿
      遙控器開門，進入公司後丙○○說有一個女子欠他錢不還
      ，要把她抓走，被害人進入後丙○○就把她拉進來，並打
      她，再叫伊二人將她抓住，用膠帶將她綁住，是綁手腳及
      嘴巴，綁完後丙○○叫伊二人將她帶走，當時很混亂伊沒
      看到被害人的皮包，也不知道何人將皮包拿走，在這過程
      丙○○口氣很不好，他一直說伊二人不能走，但沒有說要
      傷害伊的家人，只說如果不聽他的就試試看，叫伊二人抓
      緊一點；綁完被害人後丙○○叫伊與己○○將被害人抬上
      車，一人抬一邊抬上被害人的自小客車，伊即與己○○坐
      在後座，被害人坐伊等中間，再由丙○○開車去取己○○
      的車，伊再與己○○上另一部車跟在丙○○車後到一個偏
      僻的地方，約過了一個小時，丙○○下車說被害人要還錢
      叫伊看著被害人，他要與己○○去領錢，伊就在該處的車
      外看著被害人，當時伊是知道丙○○要去領錢，己○○應
      該也有聽到，但不知己○○是否知道要用提款卡領錢，他
      們領錢回來後，伊跟丙○○說要回家，丙○○說等一下，
      要伊二人再陪他到員林，但沒有說做何事，伊即坐己○○
      的車跟著丙○○的車到員林；伊在看守被害人時，被害人
      都是被綁著，丙○○他們從二林回來，到要到員林之前伊
      都沒有看到丙○○將被害人鬆綁，但有說被害人口渴，不
      過伊不知道丙○○有無拿水給被害人喝，也沒有看到丙○○找己○○拿剪刀，但丙○○有拿一萬二千元給伊；事發
      後當天下午丙○○有打電話給伊，約在楓采汽車旅館會合
      ，乙○○及己○○也有到場，丙○○叫伊不要擔心，如果
      出事他會承擔，乙○○只叫伊等不要擔心等語。就被告甲○○前後之供述，其確有參與本件所有之犯罪過程，雖其
      否認有參與傷害、強盜及盜領被害人財物，然參以被害人
      丁○○及被告丙○○、己○○上開證述，其就傷害、強盜
      及盜領被害人財物部分之犯行亦係全程參與無訛，其上開
      所辯，顯係卸責之詞，不足憑採。
（五）證人乙○○於警詢、偵查中證稱：伊確有於九十四年二月
      十三日晚上十一時許打電話告訴甲○○，要給他賺一筆，
      並於當日晚上十二時許，約在楓采汽車旅館旁等候丙○○
      及己○○，但沒有策劃本件搶案，也沒有參與本案，也不
      知甲○○及己○○為何指證伊教唆他們二人去強盜財物，
      案發當天凌晨伊有跟甲○○等人一起吃蝦子，伊吃完後就
      回家，並不知道他們去北斗等語。於本院審理時復到庭結
      證稱：九十四年二月十四日己○○、甲○○、丙○○處理
      事情是伊介紹的，伊說要討錢，因丙○○沒有跟伊講跟誰
      討，去哪裡討，故伊並未跟己○○、甲○○二人說要跟誰
      討，去哪裡討，也未說討錢後，可以得到什麼酬勞，更未
      說要去打人、綁人。又伊僅介紹丙○○與被告甲○○、己○○認識而已，其他什麼都不知道，丙○○怎麼跟他們講
      伊不知道。另案發後，因丙○○欠伊二萬元，他有打電話
      約伊，跟伊見面，伊並未跟另外二人見面。至丙○○、甲○○、己○○他們要去做什麼，這些商量的經過，伊並不
      知道等語。參以共犯丙○○於偵查時亦陳稱：甲○○及己○○是透過乙○○介紹的，伊私下去找他們，跟他們說要
      去打人所以他們就跟伊去，打人前並有告訴乙○○說要去
      向簡榮宗收錢，但沒有跟甲○○及己○○說，但跟乙○○
      說的那筆帳還沒去收，甲○○及己○○就先陪伊去打人，
      且未跟他們二人說要去要債，而是說要去打人等語，足見
      證人乙○○介紹被告二人與共犯丙○○認識後，共犯丙○○係私下找被告二人作案，並無證據證明證人乙○○確有
      參與本件犯行。另證人洪斗山警員於偵查中證稱：伊是案
      發後三、四天去找丙○○的女友，因伊辦過丙○○的竊盜
      案，才知道他女友，是告訴他女友，叫她要丙○○出面投
      案等語，經核其等所為之上開陳述均不能為被告二人有利
      之認定。又被告己○○之原審辯護人雖於原審提出臺灣大
      哥大行動電話通聯紀錄，用以證明被告己○○與共犯丙○○在本件事發前並無以電話聯繫。然共犯丙○○於原審審
      理時業已到庭證稱：伊與被告己○○於本件事發前並未以
      電話聯絡過等語。且其等有無於案發前以電話聯絡，對本
      案事實之認定並無影響，是該證據亦不能資為有利於被告
      己○○之認定。
（六）查本件共犯丙○○事先已告知被告二人要去打人，已如前
      述，嗣被告二人於見被害人前來公司上班，隨即戴上口罩
      以免遭被害人認出，而被害人甫將公司鐵門拉開進入公司
      之際，被告二人隨即上前自兩側以手抓住被害人，並將被
      害人壓制在地上，然後由共犯丙○○出手毆打被害人身體
      等處致成傷，並強取被害人之上開自用小客車鑰匙一支及
      隨身皮包，嗣被告二人並與共犯丙○○強押被害人外出彰
      化縣北斗鎮、埤頭鄉等地閒晃多時，且共犯丙○○十次盜
      領上開款項時均係由被告甲○○負責看守被害人，再由被
      告己○○開車載共犯丙○○至上開郵局、銀行、農會提款
      ，嗣嫌不足又與共犯丙○○一起至員林鎮欲再提領款項，
      得手後被告二人並分得部分贓款等情，苟非被告二人與共
      犯丙○○事先具有犯意聯絡，豈會如此？參以共犯丙○○
      於警詢時陳稱：「甲○○及己○○二人是出於自願強盜被
      害人財物」等語，嗣於原審及本院審理時復一再陳稱其於
      警詢時確有如此陳述等情以觀，益見被告二人對於上開犯
      行（包括加重強盜、傷害、以非法方法剝奪人之行動自由
      及利用自動付款設備詐欺取財）事先均與共犯丙○○具有
      犯意聯絡及行為分擔甚明。而共同實施犯罪行為之人，在
      合同意思範圍之內，各自分擔犯罪行為之一部，相互利用
      他人之行為，以達其犯罪之目的者，即應對全部所發生之
      結果，共同負責（最高法院二十八年上字第第三一一０號
      判例參照），本件被告二人雖未親自下手毆打被害人、強
      取被害人之上開財物及盜領上開款項，然因參與上開分擔
      犯罪行為之一部，依上開共同正犯之理論，亦應對全部行
      為共同負責。又被告己○○、甲○○二人分別陳稱僅分得
      贓款五千元及一萬二千元，與共犯丙○○所陳述之上開金
      額雖有不符，但被告二人事後確有分得贓款則屬一致，其
      二人既有分得贓款，雖現與共犯丙○○各執一詞，而無法
      判斷其二人究係分得多少贓款，但並不影響本件事實之認
      定，附此說明。
（七）至共犯丙○○確參與上開犯行，並經原審法院依加重強盜
      等罪判處有期徒刑八年四月，亦有原審法院九十四年度訴
      字第六五四號刑事判決一份在卷可按。又被害人丁○○確
      被毆打致受有右眼挫損傷、眼周圍瘀血五乘四公分、眼結
      膜出血、頸背挫傷腫痛等傷害，亦有診斷證明書一紙附卷
      可按。此外復有被害人丁○○及其夫之提款卡交易往來明
      細查詢、提款地點一覽表等各一份及提款翻拍之照片四張
      等在卷足稽。
（八）綜上所述，足證被告己○○、甲○○二人上開所辯顯係飾
      卸之詞，不足採信，其二人均有分擔參與本件所有之犯罪
      過程甚明。雖其二人又辯稱是遭共犯丙○○所逼云云，然
      被告己○○、甲○○二人均年輕力壯，自不易受共犯丙○○脅迫，且其二人於原審亦陳稱丙○○僅係口氣較大聲而
      已，參以被告己○○於本案原審羈押期間，曾在看守所與
      同房之被羈押人發生互毆行為，並於原審證稱：伊不一定
      會怕丙○○，如果丙○○打伊，伊會還手等語，已據被告
      己○○陳明在卷，益見被告己○○、甲○○二人應不會懼
      怕共犯林超燕之脅迫。況被告己○○、甲○○二人於共犯
      丙○○將其等載至原停車地點後，即另駕駛一部自用小客
      車，其二人如有遭共犯丙○○脅迫之事，則斯時即可駕駛
      該部自用小客車離去，何以還會駕車跟在丙○○之車後，
      在二林鎮、埤頭鄉、北斗鎮等地閒遶，再停車在二林鎮之
      某偏僻地方，由被告己○○與共犯丙○○前往盜領被害人
      之款項，被告甲○○則留下看守被害人？俟丙○○盜領被
      害人款項後，被告己○○、甲○○仍再另駕駛一部車尾隨
      在共犯丙○○車後由二林鎮至員林鎮，再於事後會合商討
      如何卸責，在在足證被告己○○、甲○○辯稱非自願參與
      本件犯行，均係事後卸責之詞，不足採信。是罪證明確，
      被告己○○、甲○○二人之犯行均堪以認定。
二、按被告以外之人於檢察事務官、司法警察官或司法警察調查
    中所為之陳述，與審判中不符時，其先前之陳述具有較可信
    之特別情況，且為證明犯罪事實存否所必要者，得為證據，
    刑事訴訟法第一百五十九條之二定有明文。而所謂「前後陳
    述不符」之要件，應就前後階段之陳述進行整體判斷，以決
    定其間是否具有實質性差異，惟無須針對全部陳述作比較，
    陳述之一部分有不符，亦屬之。查本件證人即共犯丙○○於
    本院審理時結證稱：伊記得被害人到公司時，被告己○○、
    甲○○二人把她抓住，伊就開始綁她，然後拿鑰匙出去發動
    車子，是把被害人抬上車後又進來拿皮包。被告己○○、甲○○二人從公司（指茂盛工程公司）出來到北斗停車地方要
    下車時，伊有恐嚇被告二人說「你們車子開著跟在伊後面，
    如果不要，以後就不要被伊遇到」之語。伊把被害人帶上車
    ，逼問密碼，直到盜領款項時，被告二人從頭到尾都不知道
    ，伊與被告二人並無共同起意要搶財物，伊拿錢給甲○○時
    並未說是什麼錢等語，核與其於警詢中之陳述已有前後陳述
    不符之情形，本院審酌其於警詢中之證述距案發日較近，當
    時記憶自較深刻，可立即反應所知，不致因時隔日久而遺忘
    案情；且較無來自被告或其他成員同庭在場之壓力而出於虛
    偽不實之指證，或事後串謀而故為迴護被告之機會，揆諸上
    開說明，其於警詢中所為之陳述，客觀上應具有較可信之特
    別情況，且亦為證明犯罪事實存否所必要，依上揭規定，其
    於警詢中之證言自具有證據能力。另按當事人或辯護人於法
    院調查證據時，知被告以外之人於審判外之陳述不得為證據
    之情形，而未於言詞辯論終結前聲明異議者，視為同意作為
    證據，亦為刑事訴訟法第一百五十九條之五第二項所明定。
    查本件被告二人及其選任辯護人對於證人丁○○、乙○○等
    二人於警詢、偵查時之陳述，並未於言詞辯論終結前聲明異
    議（至被告己○○之選任辯護人於本院準備程序時雖陳稱共
    同被告甲○○之警詢筆錄無證據能力，但嗣後於本院審理時
    已捨棄，有筆錄足按），依刑事訴訟法第一百五十九條之五
    第二項之規定，視為同意作為證據，且本院審酌該證人言詞
    陳述作成時並非在非自由意志之情況下所為之陳述，認該言
    詞陳述適當，依同條第一項之規定，自亦具有證據能力。
三、核被告己○○、甲○○等二人所為，均係犯刑法第二百七十
    七條第一項之傷害罪、第三百三十條第一項之結夥三人以上
    強盜罪、第三百零二條第一項之以非法方法剝奪人之行動自
    由罪（起訴書誤載為第三百零六條第一項）及第三百三十九
    條之二第一項之利用自動付款設備詐欺取財罪。又其等先後
    多次盜領被害人款項之犯行，犯罪構成要件相同，顯係基於
    概括犯意反覆為之，為連續犯，應依法論以一罪，並加重其
    刑。另其二人與共犯丙○○等共三人間就上開犯行，具有犯
    意聯絡及行為分擔，均為共同正犯。又其等所犯之上開四罪
    間具有方法、結果關係，應依牽連犯之規定從一重之結夥三
    人以上強盜罪處斷。再其等係待被害人一進入上開公司即毆
    打被害人令其無法抗拒，再強取其皮包、汽車鑰匙，顯見其
    等主觀上亦具有傷害之故意，除成立強盜罪外，並另成立傷
    害罪，且所犯強盜罪與傷害罪間應具有方法、結果關係，為
    牽連犯，公訴人認傷害部分係另行起意，尚有誤會，附此敘
    明。原審予以論罪科刑，固非無見，惟查刑法第三百零二條
    第一項之私行拘禁罪乃指非依法律規定之法定程序所為之非
    法拘禁而言，須非法逮捕、拘禁後，予以監禁於一定處所，
    繼續較久之時間，而剝奪其行動自由，始足當之，否則僅單
    純之非法逮捕拘禁，則歸之於「以非法方法剝奪人之行動自
    由罪」，蓋此項規定，乃彌補「私行拘禁」之不足，為剝奪
    人行動自由之概括規定。查本件被告己○○、甲○○與共犯
    丙○○等共三人於非法逮捕被害人丁○○並強取其上開財物
    後，因當天係農曆過年後第一天上班，恐其他公司員工到公
    司上班發現，即由被告甲○○、己○○以手抓住被害人，共
    犯丙○○則拿取膠帶捆綁被害人之手腳，並封住被害人之眼
    睛、嘴巴等部位，綁妥後，共犯丙○○即叫被告甲○○、己○○將被害人抬上被害人所駕駛之上開自用小客車後座，被
    告甲○○、己○○再上車坐在被害人兩側，以防止被害人脫
    逃，再由共犯丙○○駕駛上開車輛在彰化縣北斗鎮、埤頭鄉
    等地閒晃多時，以此非法方法剝奪被害人之行動自由，並非
    將被害人非法逮捕後，予以監禁於一定處所，繼續較久之時
    間，而剝奪其行動自由，故其等此部分所為應係犯刑法第三
    百零二條第一項之以非法方法剝奪人之行動自由罪，並非犯
    同條項之私行拘禁罪，原判決認係犯私行拘禁罪，適用法律
    顯有違誤。被告等二人上訴意旨否認有上開加重強盜、傷害
    及利用自動付款設備詐欺取財等犯行，雖無理由，但原判決
    既有上述可議之處，應由本院將原判決關於被告己○○、甲○○等二人部分予以撤銷改判。爰審酌被告己○○、甲○○
    等二人犯罪之動機、目的、手段、所生危害，及其等均年輕
    力壯竟不思上進，先毆打被害人，再於強取被害人之財物後
    ，妨害被害人之自由，及盜領被害人之款項，及其二人犯後
    迄今仍否認大部分犯行等一切情狀，各量處被告二人如主文
    第二項所示之刑，以示懲儆。又其等強盜所用之口罩二個，
    雖為共犯丙○○所有，然業已滅失，已據被告等人陳明在卷
    ，故不為沒收之諭知，併予敘明。
四、據上論結，應依刑事訴訟法第三百六十九條第一項前段、第
    三百六十四條、第二百九十九條第一項前段、刑法第二十八
    條、第二百七十七條第一項、第三百三十條第一項、第三百
    零二條第一項、第三百三十九條之二第一項、第五十五條、
    罰金罰款提高標準條例第一條前段，判決如主文。
本案經檢察官戊○○到庭執行職務。
中    華    民    國    95    年    2     月    21    日
              刑事第八庭  審判長法  官  羅  得  村
                                法  官  陳  宏  卿
                                法  官  劉  榮  服
上列正本證明與原本無異。
如不服本判決應於收受送達後十日內向本院提出上訴書狀，其未
敘述上訴之理由者並得於提起上訴後十日內向本院補提理由書（
均須按他造當事人之人數附繕本）。
                                書記官  周  巧  屏
中    華    民    國    95    年    2     月    22    日
附錄論罪條文：
刑法第277條：
傷害人之身體或健康者，處3年以下有期徒刑、拘役或1千元以下
罰金。
犯前項之罪因而致人於死者，處無期徒刑或7年以上有期徒刑 ；
致重傷者，處3年以上10年以下有期徒刑。
刑法第330條：
犯強盜罪而有第321條第1項各款情形之一者，處 7年以上有期徒
刑。
前項之未遂犯罰之。
刑法第321條：
犯竊盜罪而有左列情形之一者，處6月以上、5年以下有期徒刑：
一  於夜間侵入住宅或有人居住之建築物、船艦或隱匿其內而犯
    之者。
二  毀越門扇、牆垣或其他安全設備而犯之者。
三  攜帶兇器而犯之者。
四  結夥三人以上而犯之者。
五  乘火災、水災或其他災害之際而犯之者。
六  在車站或埠頭而犯之者。
前項之未遂犯罰之。
刑法第302條：
私行拘禁或以其他非法方法，剝奪人之行動自由者，處 5年以下
有期徒刑、拘役或300元以下罰金。
因而致人於死者，處無期徒刑或 7年以上有期徒刑，致重傷者，
處3年以上10年以下有期徒刑。
第1項之未遂犯罰之。
刑法第339條之2第1項：
意圖為自己或第三人不法之所有，以不正方法由自動付款設備取
得他人財物者，處3年以下有期徒刑、拘役或1萬元以下罰金。
                                                      Ｒ


司法院資訊處製作；財團法人民間司法改革基金會備份。
